【裁判字號】    89,聲再,112
【裁判日期】    890313
【裁判案由】    聲請再審
【裁判全文】
臺灣高等法院刑事裁定                        八十九年度聲再字第一一二號
    再審聲請人
    即受判決人  甲○○
    選任辯護人  宋耀明
                羅愛玲
右聲請人，因妨害名譽案件，對於本院中華民國八十九年一月二十六日所為之第二審
確定判決(八十八年度上易字第二六八一號 )聲請再審，本院裁定如左：
    主  文
再審之聲請駁回。
    理  由
一、本件聲請再審意旨略以：依刑事訴訟法第四百二十一條規定：不得上訴於第三審
    法院之審件，其經第二審確定之有罪判決，如就足生影響於判決之重要證據漏未
    審酌者，亦得為受判決人之利益，聲請再審。聲請人因妨害名譽案件，經本院八
    十八年度上易字第二六八一號刑事案件判處罪刑，惟聲請人原擔任中華民國過動
    兒協會常務監事，於民國八十七年三、四月間，向協會會員所寄發「保護為會員
    把關的理監事或縱容理事長任意妄為」函文中，固有言及「協會已近失控狀態」
    ，然就協會有如何失控狀態，原確定判決未敘明何以不採證人林蕙雯所為協會已
    近失控等有利聲請人之證述，漏未予以審酌，另就所提及之「會議記錄」部分，
    證人丘彥南請假未參與會議，無從為證人資格，原確定判決疏未注意及之，而依
    丘彥南關於會議內容之虛偽陳述，執為審認聲請人不實指摘之依據，亦有重要證
    據漏未審酌之情事，又關於函中所述之「參考書目」部分，原審漏未傳訊重要證
    人王意中，且證人丘彥南之證述與另證人陳啟宇結證內容歧異，原確定判決未敘
    明何以不採證人陳啟宇所為有利聲請人之證述，亦有重要證據漏未審酌之情事，
    則原確定判決就足生影響於判決之重要證據漏未審酌，為此聲請再審云云。
二、按刑事訴訟法第四百二十一所謂就足生影響於判決之重要證據漏未審酌，必該漏
    未審酌之證據確為真實，而足以據以認定受判決人應受無罪或輕於原審所認定之
    罪名始可，至證據之憑信力如何，法院依其調查之結果，依自由心證之原則而為
    斟酌取捨。查本院八十八年度上易字第二六八一號確定判決，就聲請人於八十七
    年三、四月間擔任中華民國過動兒協會第一屆常務監事時，意圖散布於眾，以不
    實之文字內容，指摘「協會已近失控狀態」、「協會會訊變質：：為了達到打擊
    朱監事之目的：：故二月份之會訊一反常態，初次刊登理監事會議內容：：會訊
    淪為人身攻擊的工具，而不報導過動兒的資訊」、「何善欣請簡姓會員書寫黑函
    ，但卻當眾謊稱不知情，將所有責任推卸在簡姓會員上，簡姓會員事後表示，其
    可能為被利用的工具」、「：：何任意竄改會議內容之實：：」、「何確曾更改
    理監事會議之決議：：」、「何企圖打知名度，二月八日家長手冊草稿中，何暗
    中將未出版之書提前列於「相關參考書目」，後被質疑，故對朱萌生恨意」等不
    實事項，散布他人，誹謗過動兒協會及何善欣，而認聲請人犯刑法第三百十條第
    二項之加重誹謗罪等情，業經於判決理由內詳加敘明其所憑之論據。並以聲請人
    所辯蔡美馨告訴伊黑函是何善欣拿給簡錦祥的，且何善欣變更第一屆第八次理監
    事會議決議二第四項內容為「感謝朱主任義務規劃活動，此次盈餘將歸於協會」
    ，但該次會議僅決議工作分配，並未提到義務規劃，伊並未誹謗等語，係屬飾卸
    刑責之詞，不足採信，亦於判決理由內詳加說明，一一予以指駁在卷。茲查聲請
    人於上揭時間擔任中華民國過動兒協會常務監事期間，向該協會會員所寄發之上
    開文字內容係屬不實之事實，業經證人洪麗諭、蔡美馨、簡錦祥、丘彥南等人於
    原確定判決審理時分別到庭證述綦詳在卷。且聲請人於原確定判決審理時亦供承
    ：因為伊不知有「最棒的過動兒」這本書，伊所言「何暗中將未出版之書列於工
    作手冊之相關參考書目」係伊的推測等語，顯見聲請人在未經查證下，即將上揭
    不實之文字內容主動、積極地散佈於他人，其有誹謗之犯意甚明。而查證據之證
    明力由法院依調查之結果，本自由心證之原則而為斟酌取捨，證人丘彥南到庭所
    為之證言，既經原確定判決調查斟酌，並經載明於判決理由，即無漏未審酌之可
    言。至諸證人各到庭所為之證言，究何者可採，何者不可採，由法院依綜合調查
    結果，本自由心證之原則斟酌定之，而此係屬法院之職權範圍，苟其為證據判斷
    時，並無有違論理法則及經驗法則，即不得遽指為違法。茲查本院原確定判決依
    調查證據之結果，認定依證人洪麗瑜、蔡美馨、簡錦祥、丘彥南等人之證言及聲
    請人上揭供述，暨確有報導過動兒資訊之八十六年十一月十五日第十七期過動兒
    協會會訊、八十七年二月十五日第二十期會訊及八十七年三月十五日第二十一期
    會訊等文件在卷，已足資認定聲請人確有誹謗犯行，而查其證據之斟酌取捨，並
    無何有違經驗法則及論理法則，原確定判決並於判決理由敘明聲請人誹謗犯行罪
    證明確，已無再傳訊證人王意中、范金鳳等人之必要。而證人林蕙雯、陳啟宇所
    為之證言亦不足動搖聲請人應負之誹謗罪責。是綜上所述，聲請人聲請本件再審
    而提出之上開所謂原確定判決漏未審酌之證據，其中或已於該案審理中，經訊問
    、調查，並就其結果於判決理由內敘明，或經原判決法院調查而不予採納，顯已
    審酌聲請人之誹謗犯行已有積極證據足資認定，而以聲請人以該等證據否認無誹
    謗犯行為不可採，是聲請人聲請再審意旨以原確定判決就足生影響於判決之重要
    證據漏未審酌云云，顯非可採。其聲請再審所提出原確定判決漏未審酌之證據均
    不足動搖原確定判決，而影響原判決聲請人誹謗之刑責，本件聲請人聲請再審，
    並無再審之理由，應予以駁回。
據上論斷，應依刑事訴訟法第四百三十四條第一項，裁定如主文。
中    華    民    國    八十九    年     三         月      十三        日
                        臺灣高等法院刑事第三庭
                            審判長法  官  張  連  財
                     法  官  李  英  勇
                                  法  官  張  傳  栗
右正本證明與原本無異。
不得抗告。
                                  書記官  王  秀  雲
中    華    民    國    八十九    年     三         月      十四        日


司法院資訊處製作；財團法人民間司法改革基金會備份。
